臺灣高等法院刑事裁定　　　　　　　 100年度交聲再字第28號
再審聲請人
即受判決人　曾崇仁
上列再審聲請人因過失傷害案件，對於本院99年度交上易字第21
1號，中華民國99年9月29日第二審確定判決，聲請再審，本院裁
定如下：
    主  文
再審及停止刑罰執行之聲請均駁回。
    理  由
一、聲請再審意旨略以：原確定判決認再審聲請人即受判決人曾
    崇仁有駕車肇事之過失刑責而駁回上訴，維持第一審有罪判
    決，係以告訴人林永華告訴意旨、交警之證言及其繪製現場
    圖刮地痕所在位置、汽車肇事鑑定委員會鑑定意見以及再審
    聲請人自首，為其論據。國中物理課本公式，即：動量＝質
    量X速度（M＝mV)。意即，當物體質量越大，速度越快，就
    能往某個方向產生愈大的動量。這個道理，核屬一般經驗法
    則，意指物體只要有質量、速度快、方向對，就能造成改變
    ，茲本件交通事故之發生，其肇事責任在於告訴人突然左切
    進入第二車道即再審聲請人所駕駛第二車道原屬禁行機車之
    危險領域所造成者。因事出突然，乃再審聲請人所無從注意
    者。反之，告訴人當時在第三車道駕駛機車，因魯莽不知後
    面有再審聲請人來車，竟突然左傾左切，致告訴人機車左手
    把猛撞擠壓到再審聲請人同方向在禁行機車第二車道直行之
    再審聲請人駕駛之小客車右後視鏡，因告訴人左切左傾致其
    機車左後視鏡前方，亦因一併擠壓到小客車右後視鏡而留下
    擠壓撞擊點，使小客車右後視鏡內折，機車左後視鏡前方並
    殘留其左切側撞撞擊點而非長條橫向拖擦擦痕。因為機車左
    傾左切撞擊力強大，不但使小客車右後視鏡內折，機車左後
    視鏡鏡面與鏡架連結處亦告斷裂、鏡架變形損毀。凡此事實
    及證據，再審聲請人已陳明在卷，惟原判決均未予審酌，其
    不採用也末在判決內說明理由。以上事實，有再審聲請人98
    年度交易宇第686號99年1月4日致台北地院刑事調查證據聲
    請狀頁6至頁12例圖及說明，及同卷再審聲請人99年6月21日
    致台北地方法院之刑事呈報證據列表清單狀所示證據可證。
    其中並詳細說明，依各該客觀證據所呈現的客觀事實，再審
    聲請人並無從自後往前撞機車。原有罪確定判決欠缺科學根
    據，資為原鑑定評價基礎之基本事實不夠充分週全，致發生
    評價錯誤之結果。再刮地痕並非唯一絕對得據以判斷小客車
    及機車原始接觸點，其兩車原始接觸點如何，倘應綜合其他
    事證判定之，此有交通鑑識專家姜運誌所撰車輛事故鑑定實
    務及交通事故現場勘察跡證辨識論文兩篇附於原審卷可證，
    原鑑定書竟以交警之證言及非肇事原因之刮地痕作為再審聲
    請人有過失肇事責任之依據，顯係依據不應考慮之不相關因
    素，竟誤加考慮，致發生錯誤鑑完之結果，再審聲請人依法
    自得據以再審。又小客車與機車，兩車同方向直行中，究竟
    有無保持行車安全間隔，以及後車究竟有無未注意前車之動
    向肇事，均應依證據認定之。不可以濫加未注意前車狀況過
    失之責，此在同上姜運誌論文兩篇以及原審卷附之交通事故
    「事實認定」與過失的「推定」應注意之點論文一篇，均有
    詳述，原審法院漏未審酌，亦未說明其不加斟酌之理由，徒
    依告訴人咎由自取，魯莽騎乘機車，突然破壞安全間隔，左
    傾左切側撞致人車倒地受傷的事實，自無從據以認定再審聲
    請人有過失刑責。根據上揭物理公式所示，本件小客車右後
    視鏡內折，並不當然表示，委係小客車自後撞及機車所造成
    者。因為其肇事原因如何，按諸上開物理公式，茍撞擊力夠
    、速度快、方向對，就能造成改變，亦即會造成機車側撞小
    客車並導致小客車右後視鏡內折之結果，茲原鑑定結論倒果
    為因，置上揭物理公式以及經驗法則上的最高度蓋然性於不
    顧，徒執小客車後視鏡內折，據以指摘再審聲請人的不是，
    顯然欠缺科學根據，亦即其判斷違反經驗法則，自無從採憑
    。告訴人證言不可採之理由，如再審聲請人於99年7月12日
    刑事上訴狀、99年8月3日刑事上訴補充理由狀及99年10月18
    日刑事再審聲請狀所述，即其證言南轅北轍，相互矛盾，原
    審竟預設立場，選擇式及跳躍式引用此種無證據證明力之證
    詞，因而推想出錯誤的行車狀況，從而做出錯誤的結論，誤
    判再審聲請人過失傷害罪行確定。對於再審聲請人迭次無過
    失刑責之辯解，歷次偵審中前後一致，為何不可採，原審反
    而輕描淡寫略謂：小客車車身無擦撞痕跡留存，足見機車撞
    及小客車，顯不合理，殊無可採云云。殊不知機車二輪、體
    積小、運動轉向方便，因機車肇事左傾左切側撞導致小客車
    右後視鏡內折，機車左後視鏡前方並殘留其左切側撞撞擊點
    而非長條橫向拖擦擦痕。因為機車左傾撞擊力強大，不但使
    小客車右後視鏡內折，機車左後視鏡鏡面與鏡架連結處亦告
    斷裂、鏡架變形損毀。凡此客觀證據及客觀事實，均有原審
    卷可按，其為何不可採，原審並未論列。反而顛倒是非指稱
    ：果機車撞小客車，何以小客車車身並無損壞云云。殊不知
    再審聲請人早已辯稱：機車於側撞小客車後，因慣性原理及
    撞擊之反作用力作用，機車即折返其元第三車道滑行，因而
    機車末進而直衝小客車車身，從而小客車車身未殘留衝撞痕
    跡，仍屬當然。茲原審竟違反一般事理，卻反其道而行，竟
    謂：小客車車身並無擦傷，可見機車並末闖入禁行機車車道
    之危險領域。凡此論證，均有違證據法則，從而再審聲請人
    自得據以再審等語。
二、再審聲請，經法院認無再審理由而以裁定駁回，不得更以同
    一原因聲請再審；法院認為聲請再審的程序違背規定，應以
    裁定駁回，刑事訴訟法第434條第2項、第433條明文規定。
    查：本件聲請意旨所持理由業經聲請人聲請再審，已經本院
    先後以99年度交聲再字第44號、99年度交聲再字第48號、10
    0年度交聲再字第6號、100年度交聲再字第13號、100年度交
    聲再字第15號、100年度交聲再字第20號、100年度交聲再字
    第23號裁定，以聲請無理由予以駁回，有上述裁定可憑。聲
    請人再以同一原因事實聲請再審，依前述說明，聲請再審顯
    然違背程序規定，應予駁回。
據上論斷，應依刑事訴訟法第433條，裁定如主文。
中    華    民    國   100    年    6     月    30    日
                  刑事第十一庭  審判長法  官  許宗和
                                      法  官  趙功恆
                                      法  官  潘進柳
以上正本證明與原本無異。
不得抗告。
                                      書記官  任正人
中    華    民    國   100    年    7     月    1     日